---
title: "Auswertung_PVG"
author: "Patric Schubert"
date: "2025-07-11"
output: 
  html_document:
    toc: true
    toc_float: true
    numbered: true
    number_sections: true
    theme: journal
---

```{r setup, include=FALSE}
knitr::opts_chunk$set(echo = TRUE)

options(repos = c(CRAN = "https://cloud.r-project.org"))

#loading relevant packages
load_packages <- function(list_of_packages) {
  new.packages <- list_of_packages[!(list_of_packages %in% installed.packages()[,"Package"])]
  if(length(new.packages)) install.packages(new.packages)
  for(package in list_of_packages){
    suppressPackageStartupMessages(
      library(
        package, 
        character.only = TRUE
      )
    )
  }
}

load_packages(c('fitdistrplus','dplyr','ggplot2','DescTools','patchwork','mixtools','data.table','lubridate','arrow','signal','progress','plotly','knitr','DT','jsonlite'))

#####################
# Parameterübergabe #
#####################

params <- fromJSON("r_input.json")
type <- params$type

#########################
# Funktionsdefinitionen #
#########################

CombiData <- function(data,spalten_del = NA) {
  # data besteht aus PVG Einträgen: für jeden Schadwagen werden meist mehrere 
  # Zeilen angelegt.
  # Die Funktion iteriert durch den Datensatz und liefert als 
  # Output einen Zug pro Zeile mit Schäden und ArbeitenamZug sowie Begutachtungszeiten
  # 1.Zusammenfassung von Schadwagen zu einer Zeile
  # 2.Zusammenfassung aller Schadwagen zu einem Zug
  Infos = list()
  
  InitialLength = nrow(data)
  Infos <- append(Infos, list(InitialLength = InitialLength))
  
  # eine Spalte num einfügen
  data$num <- seq_len(InitialLength)
  
  # Daten bereinigen
  #data <- data %>% filter(taetigkeit == 0) 
  data <- data %>% dplyr::filter(anzWeitereMitarbeiter == 0)
  data <- data %>% dplyr::filter(abfahrtZugLaenge > 0) 
  data <- data %>% dplyr::filter(bemerkung != 'Abbruch')
  AfterFilterLength = nrow(data)
  Infos <- append(Infos, list(AfterFilterLength = AfterFilterLength))
  
  data <- data %>% arrange(zugnummer)
  
  # 1. wenn zugnummer = zugdatum etc, dann nimm nur die letzte der (meist) drei Zeilen
  data <- data %>%
    mutate(
      zugnum = zugnummer == lead(zugnummer),
      zugDat = zugDatum == lead(zugDatum),
      beginn = beginnDatumZeit == lead(beginnDatumZeit),
      ende = endeDatumZeit == lead(endeDatumZeit),
      schad = schaden == lead(schaden),
      aaf = arbeitAmFz == lead(arbeitAmFz)
    ) %>%
    dplyr::filter(!(zugnum & zugDat & beginn & ende & schad & aaf & row_number() < n())) %>%
    select(-zugnum, -zugDat, -beginn, -ende, -schad, -aaf)
  
  DelDoublesLength = nrow(data)
  Infos <- append(Infos, list(DelDoublesLength = DelDoublesLength))
  
  data <- data %>% arrange(zugnummer)
  data <- data %>%
    select(-any_of(spalten_del))
  
  df_Wagen = data
  
  # 2. Alle Wagen zu einem Zug zusammenfassen
  # Prüfen, ob die nächsten Einträge gleich sind
  datax <- data %>%
    mutate(
      zugnum = zugnummer == lead(zugnummer),
      zugDat = zugDatum == lead(zugDatum),
      abfahrt = abfahrtZug == lead(abfahrtZug)
    )
  
  pb <- progress_bar$new(
    total = nrow(data),
    format = "  Fortschritt [:bar] :percent in :elapsed"
  )
  
  # Initialisiere eine Liste, um die neuen Zeilen zu speichern
  new_rows <- list()
  
  # Iteriere durch die Zeilen des DataFrames
  i <- 1
  while (i <= nrow(data)) {
    pb$tick()
    # Wenn die aktuelle und die nächste Zeile die gleiche zugnummer, zugDatum, abfahrtszeit haben
    if (i < nrow(data) && datax$zugnum[i] && datax$zugDat[i] && datax$abfahrt[i]) {
      # Initialisiere Listen, um schaden und arbeitAmFz Werte zu speichern
      schaden_list <- if (!is.na(data$schaden[i])) c(data$schaden[i]) else c()
      arbeitAmFz_list <- if (!is.na(data$arbeitAmFz[i])) c(data$arbeitAmFz[i]) else c()
      
      # Iteriere durch aufeinanderfolgende Zeilen mit der gleichen zugnummer und zugDatum
      while (i < nrow(data) && datax$zugnum[i] && datax$zugDat[i]) {
        i <- i + 1
        pb$tick()
        if (!is.na(data$schaden[i])) schaden_list <- c(schaden_list, data$schaden[i])
        if (!is.na(data$arbeitAmFz[i])) arbeitAmFz_list <- c(arbeitAmFz_list, data$arbeitAmFz[i])
      }
      
      # Erstelle eine neue Zeile mit kombinierten schaden und arbeitAmFz Werten
      new_row <- data.frame(
        num = data$num[i - length(schaden_list)],
        zugnummer = data$zugnummer[i - length(schaden_list)],
        zugDatum = data$zugDatum[i - length(schaden_list)],
        schaden = paste(schaden_list, collapse = ","),
        arbeitAmFz = paste(arbeitAmFz_list, collapse = ","),
        numSchaden = length(schaden_list),
        numArbeit = length(arbeitAmFz_list),
        differenzMinuten = as.numeric(difftime(data$endeDatumZeit[i - length(schaden_list)], data$beginnDatumZeit[i - length(schaden_list)], units = "mins")),
        
        begutachtungMinuten = ifelse(as.numeric(difftime(data$endeDatumZeit[i], data$beginnDatumZeit[i], units = "mins")) > data$wegezeit[i], 
                                     as.numeric(difftime(data$endeDatumZeit[i], data$beginnDatumZeit[i], units = "mins")) - data$wegezeit[i], 
                                     0)
      )
      
      # Füge die zusätzlichen Spalten hinzu
      for (col in setdiff(names(data), c("num", "zugnummer", "zugDatum", "schaden", "arbeitAmFz"))) {
        new_row[[col]] <- data[[col]][i - length(schaden_list)]
      }
      
      # Füge die neue Zeile zur Liste der neuen Zeilen hinzu
      new_rows <- append(new_rows, list(new_row))
    } else {
      # Wenn die aktuelle Zeile nicht die gleiche zugnummer und zugDatum wie die nächste Zeile hat
      schaden_value <- if (!is.na(data$schaden[i])) data$schaden[i] else NA
      arbeitAmFz_value <- if (!is.na(data$arbeitAmFz[i])) data$arbeitAmFz[i] else NA
      
      new_row <- data.frame(
        num = data$num[i],
        zugnummer = data$zugnummer[i],
        zugDatum = data$zugDatum[i],
        schaden = if (!is.na(schaden_value)) schaden_value else "",
        arbeitAmFz = if (!is.na(arbeitAmFz_value)) arbeitAmFz_value else "",
        numSchaden = if (!is.na(schaden_value)) 1 else 0,
        numArbeit = if (!is.na(arbeitAmFz_value)) 1 else 0,
        differenzMinuten = as.numeric(difftime(data$endeDatumZeit[i], data$beginnDatumZeit[i], units = "mins")),
        begutachtungMinuten = ifelse(as.numeric(difftime(data$endeDatumZeit[i], data$beginnDatumZeit[i], units = "mins")) > data$wegezeit[i], 
                                     as.numeric(difftime(data$endeDatumZeit[i], data$beginnDatumZeit[i], units = "mins")) - data$wegezeit[i], 
                                     0)
      )
      
      # Füge die zusätzlichen Spalten hinzu
      for (col in setdiff(names(data), c("num", "zugnummer", "zugDatum", "schaden", "arbeitAmFz"))) {
        new_row[[col]] <- data[[col]][i]
      }
      
      # Füge die neue Zeile zur Liste der neuen Zeilen hinzu
      new_rows <- append(new_rows, list(new_row))
    }
    i <- i + 1
  }
  
  #df_Zuege <- do.call(rbind, new_rows)
  df_Zuege <- rbindlist(new_rows)
  df_ZuegeLength = nrow(df_Zuege)
  Infos <- append(Infos, list(df_ZuegeLength = df_ZuegeLength))
  
  return(list(df_Zuege, df_Wagen, Infos))
}

load_data <- function(type) {
  if (type == "SEE") {
    # CSV-Datei einlesen
    x <- read.csv("C:/Users/rough/Desktop/CoDive/Daten_ASAG/Seelze 01-12_2024.csv")
  } else if (type %in% c("BSS", "MN", "TK")) {
    # Parquet-Datei einlesen
    library(arrow)
    df <- as.data.frame(read_parquet("C:/Users/rough/Desktop/CoDive/Daten_ASAG/MN_BSS_TK_2024.parquet"))
    
    # Nach dem gewünschten Bezirk filtern
    x <- df[df$bezirkAbkuerzungOrt == type, ]
  } else {
    stop("Ungültiger Typ. Bitte 'SEE', 'BSS', 'MN' oder 'TK' angeben.")
  }
  
  return(x)
}

```

# Datei-Import und -preprocessing

```{r LOAD PVG DATA, include = FALSE}
x = load_data(type)
```

PVG-Datei: Die Analyse basiert auf dem Datensatz `r type`.

```{r GENERATE TRAINS FROM PVG, include=FALSE}

#Variablen-formate zuweisen
  x$zugDatum <- as.POSIXct(x$zugDatum, format="%Y-%m-%dT%H:%M")
  x$beginnDatumZeit <- as.POSIXct(x$beginnDatumZeit, format="%Y-%m-%dT%H:%M")
  x$endeDatumZeit <- as.POSIXct(x$endeDatumZeit, format="%Y-%m-%dT%H:%M")
  x$abfahrtZug <- as.POSIXct(x$abfahrtZugSoll, format="%Y-%m-%dT%H:%M")

# Anwenden der Funktion CombiData auf den Datensatz
list_out = CombiData(x,c('taetigkeit',
                     'ArtBremsprobe',
                     'bemerkung',
                     'behandlungsSchadSbh'))

y = list_out[[1]]
y_length = nrow(y)
y <- y %>% dplyr::filter(abfahrtZugFahrzeuge > 9) 
y <- y %>% dplyr::filter(begutachtungMinuten > 20) 
y_filt_length = nrow(y)

Infos = list_out[[3]]
```

## Allgemeine Informationen (Rohdaten):
Die Daten umfassen **`r as.numeric(difftime(max(x$zugDatum, na.rm = TRUE), min(x$zugDatum, na.rm = TRUE), units = "days"))`** Tage im Zeitraum vom `r min(x$zugDatum, na.rm = TRUE)` bis
`r max(x$zugDatum, na.rm = TRUE)`. Es gibt `r n_distinct(x$zugnummer)` verschiedene Zugnummern im Datensatz. Die Anzahl unterschiedlicher Zugachsen beträgt `r n_distinct(x$abfahrtZugAchsen)`.

## Vorverarbeitung: 
Die initiale Größe des Datensatzes betrug `r Infos[[1]]`. Nach erster Filterung (nur ein Wagenmeister war zuständig [anzWeitereMitarbeiter == 0], Mindestzuglänge größer als Null [abfahrtZugLaenge > 0], reguläre digitale Bearbeitung [bemerkung != 'Abbruch']) war diese `r Infos[[2]]`. Reduktion der PVG-Doubletten führte dann zu `r Infos[[3]]` Wageneinträgen. Nach Zusammenfassung der Wageneinträge (initiale Einträge im PVG-System) zu Zügen betrug die Größe `r y_length`. Eine finale Filterung (Mindestzuglänge von mindestens 10 Wagen [abfahrtZugFahrzeuge > 9], Die Mindestbegutachtungszeit durch Wagenmeister größer als 20 Minuten [begutachtungMinuten > 20]) ergab `r y_filt_length` betrachtete Züge (Reduktion um weitere `r y_length-y_filt_length` Züge).

## Allgemeine Informationen (gefilterte Daten):
Nach derFilterung beträgt der Zeitraum **`r as.numeric(difftime(max(y$zugDatum, na.rm = TRUE), min(y$zugDatum, na.rm = TRUE), units = "days"))`** Tage im Zeitraum vom `r min(y$zugDatum, na.rm = TRUE)` bis `r max(y$zugDatum, na.rm = TRUE)`. Es gibt `r n_distinct(y$zugnummer)` verschiedene Zugnummern im gefilterten Datensatz. Die Anzahl unterschiedlicher Zugachsen beträgt `r n_distinct(y$abfahrtZugAchsen)`.

## Vergleich - Rohdaten vs. Gefilterte Daten:

```{r COMPARISON TABLE, echo=FALSE}
library(dplyr)
library(knitr)

# Funktion zur Berechnung der Kennwerte
berechne_stats <- function(df, variable) {
  c(
    Minimum = min(df[[variable]], na.rm = TRUE),
    Q1 = quantile(df[[variable]], 0.25, na.rm = TRUE),
    Median = median(df[[variable]], na.rm = TRUE),
    Q3 = quantile(df[[variable]], 0.75, na.rm = TRUE),
    Maximum = max(df[[variable]], na.rm = TRUE)
  )
}

# Statistiken berechnen
fahrzeuge_stats <- rbind(
  Rohdaten = berechne_stats(x, "abfahrtZugFahrzeuge"),
  Gefiltert = berechne_stats(y, "abfahrtZugFahrzeuge")
)

laenge_stats <- rbind(
  Rohdaten = berechne_stats(x, "abfahrtZugLaenge"),
  Gefiltert = berechne_stats(y, "abfahrtZugLaenge")
)

# Tabellen anzeigen
kable(fahrzeuge_stats, caption = "Anzahl der Wagen pro Zug", digits = 1)
kable(laenge_stats, caption = "Länge der Wagen pro Zug", digits = 1)
```

# Statistiken zum gefilterten Datensatz:

Das folgende Plot zeigt die Häufigkeit bearbeiteter Züge über den Zeitraum.

```{r FREQUENCIES, echo=FALSE}
# Erstellen eines DataFrames mit der Häufigkeit der Daten
data_freq <- y %>%
  group_by(zugDatum) %>%
  summarise(frequency = n())

# Grafische Darstellung
ggplot(data_freq, aes(x = zugDatum, y = frequency)) +
  geom_line() +
  geom_point() +
  labs(title = "Häufigkeit der Daten über die Zeit",
       x = "Datum",
       y = "Häufigkeit") +
  theme_minimal()
```

Eine Frequenzanalyse soll Periodizitäten im Datensaz aufzeigen.

```{r FOURIER ANALYSIS, echo=FALSE}
#Frequenzanalyse

# Schritt 1: Frequenzdaten extrahieren
freq <- data_freq$frequency
# Schritt 2: Fourier-Transformation
fft_result <- fft(freq)
# Schritt 3: Frequenzachsen berechnen
n <- length(freq)
sampling_interval <- 1  # tägliche Daten
freq_axis <- (0:(n - 1)) / (n * sampling_interval)
# Schritt 4: Amplituden berechnen
amplitude <- Mod(fft_result)
# Schritt 5: Nur erste Hälfte (symmetrisch)
half_n <- floor(n / 2)
freq_axis_half <- freq_axis[1:half_n]
amplitude_half <- amplitude[1:half_n]
# Schritt 6: Plotten des Spektrums
plot(freq_axis_half, amplitude_half, type = "l", col = "blue",
     xlab = "Frequenz (1/Tag)", ylab = "Amplitude",
     main = "Fourier-Spektrum der Frequenzdaten")
# Schritt 7: Dominante Frequenz und Periode
dominant_index <- which.max(amplitude_half[-1]) + 1  # -1 um DC-Komponente zu ignorieren
dominant_frequency <- freq_axis_half[dominant_index]
approximated_period <- 1 / dominant_frequency
text(0.1, 12000, labels = paste("Dom. Peak = ", round(dominant_frequency, 2)), col = "black", cex = 0.8, adj = c(0, 0))
text(0.1, 10000, labels = paste("Appr. Period [d] = ", round(approximated_period, 2)), , col = "black", cex = 0.8, adj = c(0, 0))

```

Die dominante Frequenz liegt bei `r dominant_frequency` Zyklen pro Tag, die approximierte Periode bei `r approximated_period` Tagen.

```{r BARPLOT AXES, echo=FALSE}

# Häufigkeitstabelle erstellen
achsen_freq <- as.data.frame(table(y$abfahrtZugAchsen))
colnames(achsen_freq) <- c("Zugachsen", "Häufigkeit")

# Barplot mit ggplot2
ggplot(achsen_freq, aes(x = Zugachsen, y = Häufigkeit)) +
  geom_bar(stat = "identity", fill = "steelblue") +
  theme_minimal() +
  labs(
    title = "Diskrete Häufigkeitsverteilung der Zugachsen nach Filterung",
    x = "Anzahl der Zugachsen",
    y = "Häufigkeit"
  )

```

```{r DAMAGES, echo=FALSE}
data = y
# Durchschnittliche Anzahl der Einträge in 'schaden' pro 'zugnummer' berechnen
average_schaden_per_zugnummer <- data %>%
  group_by(zugnummer) %>%
  summarise(
    SchaedenproTag = mean(numSchaden),
    absoluteAnzSchaeden = sum(numSchaden),
    Tage = n()
  )

# ggplot erstellen
p <- ggplot(average_schaden_per_zugnummer, aes(x = zugnummer, y = SchaedenproTag)) +
  geom_bar(stat = "identity") +
  labs(title = "Durchschnittliche Anzahl der Einträge in 'schaden' pro 'zugnummer'",
       x = "Zugnummer",
       y = "Anzahl Schaeden pro Tag") +
  theme_minimal() +
  theme(axis.text.x = element_text(angle = 90, vjust = 0.5, hjust = 1))

# In interaktiven Plot umwandeln

ggplotly(p) %>% layout(
  title = list(text = "<br>Durchschnittliche Anzahl der Einträge in 'schaden' pro 'zugnummer'", 
               x = 0.5, font = list(size = 18)),
  margin = list(t = 100, b = 120),  # t = top margin
  xaxis = list(tickangle = -45))
```

```{r QUANTILES,include=FALSE}
#Berechnung der Quartile und des Interquartilsabstands (IQR)
Q1 <- quantile(average_schaden_per_zugnummer$SchaedenproTag, 0.25)
MED <- median(average_schaden_per_zugnummer$SchaedenproTag)
Q3 <- quantile(average_schaden_per_zugnummer$SchaedenproTag, 0.75)
IQR <- Q3 - Q1

# Berechnung des oberen Whiskers
upper_whisker <- Q3 + 1.5 * IQR

# Filtern der Zugnummern, bei denen die Schäden größer sind als der obere Whisker
outliers_df <- average_schaden_per_zugnummer %>%
  dplyr::filter(SchaedenproTag > upper_whisker)
```

Die Züge weisen im Median `r MED` (IQR:`r IQR`) Schäden auf. Das obere Quartil ist `r Q3`, das untere Quartil ist `r Q1`. Im Folgenden sind diejenigen Züge gelistet, die nch dem Tukey-Kriterium (oberes Quartil plus 1,5fachen Interquartilabstand) viele Schäden aufwiesen.

```{r DATATABLE, echo=FALSE}

# Interaktive Tabelle mit Suchfunktion, Sortierung, Scrollen
datatable(outliers_df, 
          caption = "Interaktive Übersicht der Ausreißer",
          options = list(pageLength = 10, scrollX = TRUE))
```

## Tagesverteilungen
Die nachfolgende Grafik zeigt die durchschnittliche Begutachtungszeit in Minuten (begutachtungMinuten) und die durchschnittliche Länge der Züge. 

```{r GROUP BY DATE ANALYSE LENGTH, echo = FALSE}
# Daten nach Datum gruppieren und die durchschnittliche Differenz sowie AbfahrtZugLaenge berechnen
# Daten nach Datum gruppieren und die durchschnittliche Differenz sowie AbfahrtZugLaenge berechnen
data_tagesverteilung <- data %>%
  mutate(tag = as.Date(zugDatum)) %>%
  group_by(tag) %>%
  summarise(durchschnittlicheDifferenz = mean(begutachtungMinuten, na.rm = TRUE),
            stabwDifferenz = sd(begutachtungMinuten, na.rm = TRUE),
            durchschnittlicheAbfahrtZugLaenge = mean(abfahrtZugLaenge, na.rm = TRUE),
            stabwAbfahrtZugLaenge = sd(abfahrtZugLaenge, na.rm = TRUE),
            durchschnittlicheWegezeit = mean(wegezeit, na.rm = TRUE),
            durchschnittlicheAnzSchaeden = mean(numSchaden, na.rm = TRUE),
            anzahlZuege = n())

# Grand Mean und Standardabweichung berechnen
grand_mean <- mean(data_tagesverteilung$durchschnittlicheDifferenz, na.rm = TRUE)
grand_sd <- sd(data_tagesverteilung$durchschnittlicheDifferenz, na.rm = TRUE)

# Verteilung visualisieren und Linien für Grand Mean, Standardabweichung und durchschnittliche AbfahrtZugLaenge hinzufügen
ggplot(data_tagesverteilung, aes(x = tag)) +
  geom_line(aes(y = durchschnittlicheDifferenz, color = "Durchschnittliche Differenz")) +
  geom_line(aes(y = durchschnittlicheAbfahrtZugLaenge, color = "Durchschnittliche AbfahrtZugLaenge")) +
  geom_hline(yintercept = grand_mean, color = "blue", linetype = "dashed", linewidth = 1) +
  geom_hline(yintercept = grand_mean + grand_sd, color = "red", linetype = "dotted", linewidth = 1) +
  geom_hline(yintercept = grand_mean - grand_sd, color = "red", linetype = "dotted", linewidth = 1) +
  scale_y_continuous(name = "Durchschnittliche Differenz (Minuten)", sec.axis = sec_axis(~ ., name = "Durchschnittliche AbfahrtZugLaenge")) +
  labs(title = "Verteilung der durchschnittlichen Differenz und AbfahrtZugLaenge über alle Tage",
       x = "Datum",
       subtitle = paste("Grand Mean der Differenz:", round(grand_mean, 2), "Minuten\nStandardabweichung der Differenz:", round(grand_sd, 2), "Minuten")) +
  scale_color_manual(values = c("Durchschnittliche Differenz" = "black", "Durchschnittliche AbfahrtZugLaenge" = "green")) +
  theme_minimal()
```

```{r INTERACTIVE TABLE, echo=FALSE}
# Alle numerischen Spalten auf 2 Nachkommastellen runden
data_gerundet <- data_tagesverteilung %>%
  mutate(across(where(is.numeric), ~ round(., 2)))

# Interaktive Tabelle mit Scrollen und gerundeten``` Werten
datatable(data_gerundet, 
          caption = "Tagesverteilung",
          options = list(
            pageLength = 10,
            scrollX = TRUE,
            autoWidth = TRUE,
            columnDefs = list(list(width = '150px', targets = "_all"))
          ))
```


## Zusammenhang der Begutachtungszeit zu weiteren Variablen
Für das nächste Plot wurden die Daten Begutachtungszeit, Zuglänge und zusätzlich Wegezeiten, Anzahl der Schäden normiert um wechselseitige Abhängigkeiten zu evaluieren. 

```{r NORMALISATION, echo=FALSE}
# Normierung der Daten
data_tagesverteilung <- data_tagesverteilung %>%
  mutate(normierteAbfahrtZugLaenge = (durchschnittlicheAbfahrtZugLaenge - min(durchschnittlicheAbfahrtZugLaenge)) / (max(durchschnittlicheAbfahrtZugLaenge) - min(durchschnittlicheAbfahrtZugLaenge)),
         normierteWegezeit = (durchschnittlicheWegezeit - min(durchschnittlicheWegezeit)) / (max(durchschnittlicheWegezeit) - min(durchschnittlicheWegezeit)),
         normierteDifferenz = (durchschnittlicheDifferenz - min(durchschnittlicheDifferenz)) / (max(durchschnittlicheDifferenz) - min(durchschnittlicheDifferenz)),
         normierteAnzSchaeden = (durchschnittlicheAnzSchaeden - min(durchschnittlicheAnzSchaeden)) / (max(durchschnittlicheAnzSchaeden) - min(durchschnittlicheAnzSchaeden)))

# Verteilung visualisieren und normierte Linien hinzufügen
ggplot(data_tagesverteilung, aes(x = tag)) +
  geom_line(aes(y = normierteAbfahrtZugLaenge, color = "Normierte AbfahrtZugLaenge")) +
  geom_line(aes(y = normierteWegezeit, color = "Normierte Wegezeit")) +
  geom_line(aes(y = normierteAnzSchaeden, color = "Normierte AnzSchaeden")) +
  geom_line(aes(y = normierteDifferenz, color = "Normierte Begutachtungszeit")) +
  labs(title = "Normierte Verteilung der durchschnittlichen Differenz und AbfahrtZugLaenge über alle Tage",
       x = "Datum",
       y = "Normierter Wert",
       color = "Variable") +
  scale_color_manual(values = c("Normierte Begutachtungszeit" = "black", "Normierte AbfahrtZugLaenge" = "green", "Normierte Wegezeit" = "yellow", "Normierte AnzSchaeden" = "lightblue")) +
  theme_minimal()
```


```{r CORRELATIONS, include=FALSE}
cor1 = cor(data_tagesverteilung$normierteDifferenz,data_tagesverteilung$normierteAbfahrtZugLaenge)
cor2 = cor(data_tagesverteilung$normierteDifferenz,data_tagesverteilung$normierteWegezeit)
cor3 = cor(data_tagesverteilung$normierteDifferenz,data_tagesverteilung$normierteAnzSchaeden)
```

Es ergeben sich folgende Korrelationen: r=`r round(cor1,1)` (Korrelation zwischen Begutachtungszeit und Zuglänge), r=`r round(cor2,1)` (Korrelation zwischen Begutachtungszeit und Wegezeit) und r=`r round(cor3,1)` (Korrelation zwischen Begutachtungszeit und der Anzahl der Schäden).

## Analyse der Begutachtungszeit 

Die Begutachtungszeit (1. in Minuten pro Meter und 2. in Minuten pro Achse) wird im folgenden pro Zug analysiert. 

```{r MINUTES PER METER, echo=FALSE}
data$MinproMeter <- data$begutachtungMinuten / data$abfahrtZugLaenge / 2
# Grand Mean und Standardabweichung berechnen
grand_mean_m <- mean(data$MinproMeter, na.rm = TRUE)
grand_sd_m <- sd(data$MinproMeter, na.rm = TRUE)

# Plot der Werte in der Spalte 'MinproMeter'
plot1 <- ggplot(data, aes(x = seq_along(MinproMeter), y = MinproMeter)) +
  geom_point(size = 0.5) +
  geom_line(linewidth = 0.2) +
  geom_hline(yintercept = grand_mean_m, color = "blue", linetype = "dashed", linewidth = 1) +
  geom_hline(yintercept = grand_mean_m + grand_sd_m, color = "green", linetype = "dotted", linewidth = 1) +
  geom_hline(yintercept = grand_mean_m - grand_sd_m, color = "green", linetype = "dotted", linewidth = 1) +
  labs(title = "Verteilung der Werte in der Spalte 'MinproMeter'",
       x = "Index",
       y = "Verhältnis (begutachtungMinuten / AbfahrtZugLaenge) [min/m]",
       subtitle = paste("Grand Mean:", round(grand_mean_m, 2), "\nStandardabweichung:", round(grand_sd_m, 2))) +
  theme_minimal()

# Histogramm der y-Werte (MinproMeter) mit eingeschränkter x-Range
plot2 <- ggplot(data, aes(x = MinproMeter)) +
  geom_histogram(binwidth = 0.01, fill = "blue", color = "black", alpha = 0.7) +
  labs(title = "Histogramm der Werte in der Spalte 'MinproMeter'",
       x = "Verhältnis (begutachtungMinuten / AbfahrtZugLaenge) [min/m]",
       y = "Häufigkeit") +
  xlim(0, 0.5) +
  theme_minimal()

# Beide Plots untereinander darstellen
combined_plot <- plot1 / plot2

# Plot anzeigen
print(combined_plot)
```

```{r MINUTES PER AXES, echo=FALSE}
data$MinproAchse <- data$begutachtungMinuten / data$abfahrtZugAchsen / 2
# Grand Mean und Standardabweichung berechnen
grand_mean <- mean(data$MinproAchse, na.rm = TRUE)
grand_sd <- sd(data$MinproAchse, na.rm = TRUE)

# Plot der Werte in der Spalte 'MinproAchse' mit farblich gekennzeichneten Punkten und Legende
plot1 <- ggplot(data, aes(x = seq_along(MinproAchse), y = MinproAchse)) +
  geom_point(aes(color = ifelse(schaden != "", "Schaden", "Kein Schaden")), size = 1) +
  geom_line(linewidth = 0.2) +
  geom_hline(yintercept = grand_mean, color = "blue", linetype = "dashed", linewidth = 1) +
  geom_hline(yintercept = grand_mean + grand_sd, color = "green", linetype = "dotted", linewidth = 1) +
  geom_hline(yintercept = grand_mean - grand_sd, color = "green", linetype = "dotted", linewidth = 1) +
  labs(title = "Verteilung der Werte in der Spalte 'MinproAchse'",
       x = "Index",
       y = "Verhältnis (begutachtungMinuten / AbfahrtZugAchsen) [min]",
       subtitle = paste("Grand Mean:", round(grand_mean, 2), "\nStandardabweichung:", round(grand_sd, 2)),
       color = "Legende") +
  scale_color_manual(values = c("Schaden" = "red", "Kein Schaden" = "black")) +
  theme_minimal()

# Histogramm der y-Werte (MinproAchse) mit eingeschränkter x-Range
plot2 <- ggplot(data, aes(x = MinproAchse)) +
  geom_histogram(binwidth = 0.02, fill = "blue", color = "black", alpha = 0.7) +
  labs(title = "Histogramm der Werte in der Spalte 'MinproAchse'",
       x = "Verhältnis (begutachtungMinuten / AbfahrtZugAchsen) [min]",
       y = "Häufigkeit") +
  xlim(0, 1.5) +
  theme_minimal()

# Beide Plots untereinander darstellen
combined_plot <- plot1 / plot2

# Plot anzeigen
print(combined_plot)
```

Im Durchschnitt liegt die Begutachtungszeit bei M=`r round(grand_mean_m,2)` Minuten pro Meter (SD= `r round(grand_sd_m,2)`) oder M=`r round(grand_mean,2)` Minuten pro Achse (SD= `r round(grand_sd,2)`). 

## Länge von Zügen

```{r NUMBER OF WAGONS,echo=FALSE}
#Wie lang sind Züge? --> Anzahl Fahrzeuge
x = data$abfahrtZugFahrzeuge
a <- mean(x)
b <- sd(x)
# Histogramm der Daten erstellen
hist(x, breaks = 50, probability = TRUE, xlab = "Value", col = "lightblue", main = "Anzahl Wagons")
curve(dnorm(x, a, b), add = TRUE, col = "red", lwd = 2)
#Textbox hinzufügen
text(x = max(x) * 0.8, y = max(density(x)$y) * 0.8, labels = paste("Mean =", round(a, 2), "\nSD =", round(b, 2)), col = "black", cex = 0.8, adj = c(0, 0))
```

Die Anzahl der Güterwagen pro Zug wird als normalverteilte Zufallsvariable behandelt (rote Linie). Es ergibt sich ein Mittelwert von `r round(a,2)` bei einer Standardabweichung von `r round(b,2)`. 
Die Länge von Zügen ist annahmegemäß betaverteilt mit den Form-Parametern Alpha und Beta. Im ersten Plot ist die Länge der Züge auf [0,1] normiert dargestellt. Das zweite Plot rücktransformiert auf die tatsächlichen Längen in Meter. 

```{r LENGTH OF TRAINS,echo=FALSE}
#Wie lang sind Züge? --> Laenge Zuege
x = data$abfahrtZugLaenge
# Original-Minimum und -Maximum speichern
x_min <- min(x)
x_max <- max(x)
#Transformation auf [0,1] / Min-Max-Skalierung
x_scaled <- (x - x_min) / (x_max - x_min)
a <- mean(x_scaled)
b <- sd(x_scaled)
# Histogramm der Daten erstellen
hist(x_scaled, breaks = 50, probability = TRUE, xlab = "Value", col = "lightblue", main = "Laenge transformiert")
# Formel für Parameterschätzung
alpha_hat <- a * ((a * (1 - a) / b^2) - 1)
beta_hat <- (1 - a) * ((a * (1 - a) / b^2) - 1)
# Geschätzte Dichte über das Histogramm legen
curve(dbeta(x, alpha_hat, beta_hat), col = "red", lwd = 2, add = TRUE)
#Textbox hinzufügen
text(x = max(x_scaled) * 0.4, y = max(density(x_scaled)$y) * 0.8, labels = paste("Mean =", round(a, 2), "\nSD =", round(b, 2)), col = "black", cex = 0.8, adj = c(0, 0))
text(x = max(x_scaled) * 0.05, y = max(density(x_scaled)$y) * 0.8, labels = paste("Betaverteilung","\nAlpha =", round(alpha_hat, 2), "\nBeta =", round(beta_hat, 2)), col = "black", cex = 0.8, adj = c(0, 0))
```

```{r BACKTRANSFORM,echo=FALSE}
# Rücktransformation der x-Werte von [0,1] auf Originalbereich
x_vals_scaled <- seq(0, 1, length.out = 100)
x_vals_original <- x_vals_scaled * (x_max - x_min) + x_min
# Dichtewerte der Beta-Verteilung auf skalierten x-Werten
y_vals <- dbeta(x_vals_scaled, alpha_hat, beta_hat)
hist(x, breaks = 50, probability = TRUE, xlab = "Value", col = "lightblue", main = "Laenge [m] (transf. Betaverteilung)")
lines(x_vals_original, y_vals / (x_max - x_min), col = "red", lwd = 2)
```

## Frequenzierung der Züge pro Tag

Die Frequenzierung wird wegen tageszeitlichen Schwankungen durch eine (zweifach) gemixte Normalverteilung beschrieben. 

```{r INTERVAL ARRIVAL,echo=FALSE}
#In welchem Intervall kommen Züge?
anzZuege = data_tagesverteilung$anzahlZuege
#durchschnittliches Intervall in Minuten über 24 Stunden
Q10 = 24/quantile(anzZuege,0.1)[[1]]*60
Q25 = 24/quantile(anzZuege,0.25)[[1]]*60
Q50 = 24/quantile(anzZuege,0.5)[[1]]*60
Q75 = 24/quantile(anzZuege,0.75)[[1]]*60
Q90 = 24/quantile(anzZuege,0.9)[[1]]*60
Q100 = 24/max(anzZuege)*60

# Versuche die Mischung zu berechnen und unterdrücke Konsolenausgabe
mixmdl <- tryCatch({
  suppressMessages(
    suppressWarnings({
      tmp <- NULL
      invisible(capture.output({
        tmp <- normalmixEM(anzZuege, k = 2)
      }))
      tmp
    })
  )
}, error = function(e) {
  message("Fehler bei der Modellanpassung: ", e$message)
  return(NULL)
})


# Prüfe, ob das Modell erfolgreich erstellt wurde
if (!is.null(mixmdl)) {
  summary(mixmdl)
  
  hist(anzZuege, breaks = seq(min(anzZuege), max(anzZuege), length.out = 51), 
       col = "lightblue", probability = TRUE, 
       main = "Bimodale Verteilung mit angepasster Mischung")
  
  curve(mixmdl$lambda[1] * dnorm(x, mean = mixmdl$mu[1], sd = mixmdl$sigma[1]) + 
          mixmdl$lambda[2] * dnorm(x, mean = mixmdl$mu[2], sd = mixmdl$sigma[2]), 
        col = "red", lwd = 2, add = TRUE)
  
  lambda <- mixmdl$lambda
  mu <- mixmdl$mu
  sigma <- mixmdl$sigma
  
  # Textbox mit den Parametern hinzufügen
  text(x = max(anzZuege) * 0.4, y = max(hist(anzZuege, plot = FALSE)$density) * 1.2, 
     labels = paste("lambda1: ", round(lambda[1], 2), "lambda2: ", round(lambda[2], 2), "\n",
                    "mu1: ", round(mu[1], 2), "mu2: ", round(mu[2], 2), "\n",
                    "sigma1: ", round(sigma[1], 2), "sigma2: ", round(sigma[2], 2)), 
     col = "blue", cex = 0.8, pos = 4)
} else {
  cat("Hinweis: Das Modell konnte nicht konvergieren.\n")
}
```

Es ergeben sich folgende Quantile: 10%: `r Q10`, 25%: `r Q25`, 50%: `r Q50`, 75%: `r Q75`, 90%: `r Q90`, 100%: `r Q100`.

```{r DAYS DAMAGES, include=FALSE}
# Vektor mit Wochentagsnamen (1 = Montag, ..., 7 = Sonntag)
wochentagsnamen <- c("Montag", "Dienstag", "Mittwoch", "Donnerstag", "Freitag", "Samstag", "Sonntag")

plot_histogram_mit_mixmodell <- function(data, wochentag) {
  datan <- data %>%
    mutate(weekday = wday(tag, week_start = 1)) %>%
    dplyr::filter(weekday == wochentag)
  
  anzZuege <- datan$anzahlZuege
  
  # Fehlerbehandlung und Unterdrückung der Ausgabe
  mixmdl <- tryCatch({
    suppressMessages(
      suppressWarnings({
        tmp <- NULL
        invisible(capture.output({
          tmp <- normalmixEM(anzZuege, k = 2)
        }))
        tmp
      })
    )
  }, error = function(e) {
    message("Fehler bei der Modellanpassung für ", wochentagsnamen[wochentag], ": ", e$message)
    return(NULL)
  })
  
  if (!is.null(mixmdl)) {
    print(summary(mixmdl))
    
    hist(anzZuege, breaks = 50, col = "lightblue", probability = TRUE,
         main = paste("Bimodale Verteilung der Zuganzahl (", wochentagsnamen[wochentag], ")"),
         xlab = "Anzahl Züge")
    
    curve(mixmdl$lambda[1] * dnorm(x, mean = mixmdl$mu[1], sd = mixmdl$sigma[1]) + 
            mixmdl$lambda[2] * dnorm(x, mean = mixmdl$mu[2], sd = mixmdl$sigma[2]), 
          col = "red", lwd = 2, add = TRUE)
    
    text(x = max(anzZuege) * 0.4, y = max(hist(anzZuege, plot = FALSE)$density) * 1.2, 
         labels = paste("lambda1: ", round(mixmdl$lambda[1], 2), "  lambda2: ", round(mixmdl$lambda[2], 2), "\n",
                        "mu1: ", round(mixmdl$mu[1], 2), "  mu2: ", round(mixmdl$mu[2], 2), "\n",
                        "sigma1: ", round(mixmdl$sigma[1], 2), "  sigma2: ", round(mixmdl$sigma[2], 2)), 
         col = "blue", cex = 0.8, pos = 4)
    
    return(data.frame(
      Wochentag = wochentagsnamen[wochentag],
      lambda1 = mixmdl$lambda[1],
      lambda2 = mixmdl$lambda[2],
      mu1 = mixmdl$mu[1],
      mu2 = mixmdl$mu[2],
      sigma1 = mixmdl$sigma[1],
      sigma2 = mixmdl$sigma[2]
    ))
  } else {
    return(data.frame(
      Wochentag = wochentagsnamen[wochentag],
      lambda1 = NA,
      lambda2 = NA,
      mu1 = NA,
      mu2 = NA,
      sigma1 = NA,
      sigma2 = NA
    ))
  }
}

# Tabelle initialisieren
vec_table <- data.frame()

# Schleife über alle Wochentage
for (k in 1:7) {
  vec <- plot_histogram_mit_mixmodell(data_tagesverteilung, k)
  vec_table <- rbind(vec_table, vec)
}
```

Separat über die Wochentage ergibt sich folgende Schätzung:

```{r DAYS INTERACTIVE, echo=FALSE}
# Alle numerischen Spalten auf 2 Nachkommastellen runden
data_gerundet <- vec_table %>%
  mutate(across(where(is.numeric), ~ round(., 2)))

# Interaktive Tabelle mit Scrollen und gerundeten``` Werten
datatable(data_gerundet, 
          options = list(
            pageLength = 10,
            scrollX = TRUE,
            autoWidth = TRUE,
            columnDefs = list(list(width = '150px', targets = "_all"))
          ))
```

## Wahrscheinlichkeit von Schäden
Schäden werden typischerweise durch eine Weibullverteilung (mit zwei Formparametern) modelliert. 

```{r PROBABILITIES, echo=FALSE}
#Wie wahrscheinlich sind Schäden?
anzSchaeden = data_tagesverteilung$durchschnittlicheAnzSchaeden
#Erwartungswerte für Schaeden
Q10 = quantile(anzSchaeden,0.1)[[1]]
Q25 = quantile(anzSchaeden,0.25)[[1]]
Q50 = quantile(anzSchaeden,0.5)[[1]]
Q75 = quantile(anzSchaeden,0.75)[[1]]
Q90 = quantile(anzSchaeden,0.9)[[1]]

# Erstelle das Histogramm
hist(anzSchaeden, breaks = 40, col = "lightblue", probability = TRUE, main = "Histogramm mit angepasster Weibullverteilung")
# Beispielhafte Startwerte für die Weibullverteilung
start_values <- list(shape = 1, scale = 1)
# Passe die Weibullverteilung an
fit <- fitdist(anzSchaeden, "weibull", start = start_values)
# Füge die angepasste Weibullverteilung hinzu
curve(dweibull(x, shape = fit$estimate["shape"], scale = fit$estimate["scale"]), 
      col = "red", lwd = 2, add = TRUE)
# Parameter anzeigen
text(x = max(anzSchaeden) * 0.7, y = max(hist(anzSchaeden, plot = FALSE)$density) * 0.9, 
     labels = paste("Weibullverteilung", "\nshape: ", round(fit$estimate["shape"], 2), "\nscale: ", round(fit$estimate["scale"], 2)), 
     col = "blue", cex = 0.8, pos = 4)
```

Es ergeben sich folgende Quantile für die Anzahl der Schäden: 10%: `r Q10`, 25%: `r Q25`, 50%: `r Q50`, 75%: `r Q75`, 90%: `r Q90`.

## Zusätzliche Begutachtungszeit durch Schäden

```{r EXTRA TIME DAMAGES, include=FALSE}
#Extrazeiten für Schäden einberaumen? 

# Berechnung für numSchaden = 0
mohne = mean(data$begutachtungMinuten[data$numSchaden == 0])
sdohne = sd(data$begutachtungMinuten[data$numSchaden == 0])

# Berechnung für numSchaden > 0
mmit = mean(data$begutachtungMinuten[data$numSchaden > 0])
sdmit = sd(data$begutachtungMinuten[data$numSchaden > 0])

#mittlere Anzahl von Schäden
mschaden = mean(data$numSchaden[data$numSchaden > 0])

#mittlere Zeit für einen Schaden in [min]
M = (mmit-mohne)/mschaden
```

Die durchschnittliche Begutachtungszeit ohne Schaden ist M1 = `r round(mohne,2)` (SD=`r round(sdohne,2)`). Die durchschnittliche Begutachtungszeit für mindestens einen Schaden ist M2 = `r round(mmit,2)` (SD=`r round(sdmit,2)`). Aus der mittleren Anzahl der Schäden (M = `r round(mschaden,2)`) berechnet man den Quotienten (M1 - M2)/M = `r round(M,2)`.

```{r MEAN TWB TIME,echo=FALSE}
df = data[data$numSchaden == 0,]

# Grand Mean und Standardabweichung berechnen
grand_mean <- mean(df$MinproAchse, na.rm = TRUE)
grand_sd <- sd(df$MinproAchse, na.rm = TRUE)

# Plot der Werte in der Spalte 'MinproAchse'
plot1 <- ggplot(df, aes(x = seq_along(MinproAchse), y = MinproAchse)) +
  geom_point(size = 0.5) +
  geom_line(size = 0.2) +
  geom_hline(yintercept = grand_mean, color = "blue", linetype = "dashed", size = 1) +
  geom_hline(yintercept = grand_mean + grand_sd, color = "green", linetype = "dotted", size = 1) +
  geom_hline(yintercept = grand_mean - grand_sd, color = "green", linetype = "dotted", size = 1) +
  labs(title = "Verteilung der schadfreien Züge in der Spalte 'MinproAchse'",
       x = "Index",
       y = "Verhältnis (begutachtungMinuten / AbfahrtZugAchsen) [min]",
       subtitle = paste("Grand Mean:", round(grand_mean, 2), "\nStandardabweichung:", round(grand_sd, 2))) +
  theme_minimal()

# Histogramm der y-Werte (MinproAchse) mit eingeschränkter x-Range
plot2 <- ggplot(df, aes(x = MinproAchse)) +
  geom_histogram(binwidth = 0.02, fill = "blue", color = "black", alpha = 0.7) +
  labs(title = "Histogramm der schadfreien Züge in der Spalte 'MinproAchse'",
       x = "Verhältnis (begutachtungMinuten / AbfahrtZugAchsen) [min]",
       y = "Häufigkeit") +
  xlim(0, 1.5) +
  theme_minimal()

# Beide Plots untereinander darstellen
combined_plot <- plot1 / plot2

# Plot anzeigen
print(combined_plot)
```

## Analyse nach Schadklassen

```{r DAMAGE CLASSES,echo=FALSE}
data = list_out[[2]]

freq_table = as.data.frame(table(na.omit(data$schaden)))

colnames(freq_table) <- c("schaden", "haeufigkeit")

freq_table_sorted <- freq_table[order(-freq_table$haeufigkeit), ]

p <- ggplot(freq_table, aes(x = schaden, y = haeufigkeit)) +
  geom_bar(stat = "identity", fill = "steelblue") +
  labs(title = "Absolute Häufigkeitsverteilung der Schaden-Werte",
       x = "Schaden",
       y = "Absolute Häufigkeit") +
  theme_minimal() +
  theme(axis.text.x = element_text(angle = 90, vjust = 0.5, hjust = 1))

ggplotly(p) %>% layout(
  title = list(text = "<br>Absolute Häufigkeitsverteilung der Schaden-Werte", 
               x = 0.5, font = list(size = 18)),
  margin = list(t = 100, b = 120),  # t = top margin
  xaxis = list(tickangle = -45))
```

```{r DAMAGES FREQUENCIES,echo=FALSE}
df = data
# Schritt 1: Duplikate entfernen – nur ein Eintrag pro fahrzeugnummer und schaden
df_unique <- unique(df[, c("fahrzeugnummer", "schaden")])

# Schritt 2: Absolute Häufigkeit von schaden berechnen
table_schaden <- as.data.frame(table(df_unique$schaden))
colnames(table_schaden) <- c("schaden", "haeufigkeit")
table_schaden_sorted <- table_schaden[order(-table_schaden$haeufigkeit), ]

top30 = table_schaden_sorted[1:30,]


ggplot(top30, aes(x = schaden, y = haeufigkeit)) +
  geom_bar(stat = "identity", fill = "steelblue") +
  labs(title = "Absolute Häufigkeitsverteilung der Schaden-Werte (Top 30)",
       x = "Schaden",
       y = "Absolute Häufigkeit") +
  theme_minimal() + 
  theme(axis.text.x = element_text(angle = 90, vjust = 0.5, hjust = 1))
```

